# 请教陈版：关于债转股和承债式收购的几点问题

提问人：www 学习 时间：2019-02-09 11:50:26
陈老师：
您好！
问题一：A 公司以承债式方式向 C 公司收购其持有的 B 公司 100%股权，假设 B公司的债务全部为 B公司向其原股东 C公司的借款1.1亿元，按 A 公司与 C公司之间签订的股权转让协议约定，A 公司代B 公司偿还 1 亿元 C公司的借款（且 B 公司日后不必偿还给 A 公司），剩余未偿还部分 0.1亿元，作为 C 对 B公司的债务豁免。此时 A 公司和 B公司的账务处理分别如下：
A 公司：借：长期股权投资 1 亿元
贷：银行存款 1 亿元
B 公司：借：其他应付款-C 公司 1.1亿元
贷：资本公积 1.1 亿元
请问陈老师：上述 A 公司和 B 公司的处理是否正确？即A 公司按其实际代付的债务 1 亿元作为合并对价，而B公司则将无需支付的全部借款 1.1亿元全部转入资本公积（其中 0.1 亿元原股东的借款不增加新股东的长投，因为属于原股东对 B 公司的债务豁免，所以此处不增加新股东A 公司的长投）
问题二：M 公司投资设立N 公司，注册资本 2 亿元，实际投入 N 公司 4亿元，另外 2 亿作为借款借予 N 公司，年利率为10%。半年后，M公司将借款 2 亿元实施债转股，N 公司的注册资本变为 4 亿元，同时M 公司豁免了 N 公司应支付的半年利息 0.1 亿元（N 公司按月计提的应付 M 公司的利息均未实际支付），债转股完成后 M 公司和N 公司的账务处理分别为：
M 公司：借：长期股权投资 2 亿元 +0.1亿元 =2.1亿元贷：应收利息-N公司 0.1亿元
贷：其他应收款-N公司 2 亿元
N 公司：借：其他应付款-M 公司 2.1亿元（本金 +利息）
贷：实收资本 2 亿元（转增资本的债务
本金）
贷：资本公司 0.1亿元（豁免的利息）
请问陈老师，上述 M 和 N 公司的处理是否正确？即将豁免的利息增加资本主要基于投资设立 N 公司时的主要目的即已经计划期后实施债转股，故将股东豁免的利息计入资本公积，作为股东的一项权益性投入！
问题三：陈老师，上述问题一和问题二的区别如何正确理解？应该参照哪项会计准则理解！感谢陈老师！

回答人：chenyiwei
问题一：该处理基本合理。
问题二：该处理基本合理。
问题三：这涉及权益性/交易会计处理的基本原则，即在权益性/交易中，被投资方调整权益，投资方调整对被投资方的长投成本。这两者各自的调整金额原则上应一致。但在问题一中，原股东豁免被收购方的债务这一交易系发生于原股东和被投资公司之间，故不计入收购方与被收购方之间的权益性/交易金额内。在原股东的个别报表层面，依据股权转让协议约定（或者依据单独签订但与股权转让协议属于一揽子交易的债务豁免协议的约定）豁免 0.1亿元债务，应计入处置 B 公司的股权转让损益内。